【裁判字號】    92,上訴,151
【裁判日期】    920429
【裁判案由】    殺人未遂
【裁判全文】
臺灣高等法院臺南分院刑事判決              九十二年度上訴字第一五一號   Ｃ
    上  訴  人
    即  被  告  癸  ○  ○
    指定辯護人  本院公設辯護人  丑  ○  ○
右上訴人因殺人未遂案件，不服臺灣台南地方法院九十年度訴字第一四四七號中華民
國九十一年十二月十日第一審判決（起訴案號：臺灣台南地方法院檢察署九十年度偵
字第六五一號），提起上訴，本院判決如左：
      主      文
上訴駁回。
      事      實
一、緣癸○○與丁○○、戊○○之父吳振山於民國九十年三月七日上午，因玩牌輸錢
    之細故，發生爭執，吳振山復聽他人轉述癸○○有意對其不利，遂於同日（七日
    ）晚上十八時許，至癸○○位於台南縣白河鎮蓮潭里卅二號住處前，欲找癸○○
    理論。二人因而發生口角，適值晚餐時間，戊○○、丁○○及丁○○之配偶庚○○因見吳振山遲遲未返家用餐，遂分別前去癸○○住處欲找吳振山返家，經彼等
    勸阻吳振山後，正欲離去返家用餐之際。癸○○因心有不甘，遂返回其住處，取
    出其所有之水果刀及菜刀各一支，並至其住處前再與吳振山等人爭執，雙方一言
    不合，再生爭執。詎癸○○明知「頸部」與「頭部」均屬人體要害，以水果刀或
    菜刀之利器攻擊，將可能造成死亡之結果，竟基於殺人之概括犯意，連續持水果
    刀朝戊○○頸部要害猛刺一刀，致戊○○因而受有左頸部刀傷合併縱隔腔大出血
    之傷害，惟該水果刀亦因而斷裂，癸○○遂承前開殺人之概括犯意，換持菜刀持
    以砍擊上前救援戊○○之丁○○、庚○○二人頭部要害，丁○○因而受有左側外
    耳後頭皮裂傷二點五公分╳零點五公分，深零點五公分；庚○○則受有臉部裂傷
    四公分╳零點五公分，深零點五公分之傷勢。嗣經吳振山等人電召救護車送戊○○、丁○○、庚○○等人至財團法人天主教聖馬爾定醫院（以下簡稱聖馬爾定醫
    院）急救後，始均倖免於難。另路人見狀報警後，經警至現場扣得癸○○所有，
    供其犯罪所用之水果刀、菜刀各一支。
二、案經戊○○、丁○○、庚○○訴由台南縣警察局白河分局報告台灣台南地方法院
    檢察署檢察官偵查起訴。
      理      由
一、訊據上訴人即被告癸○○於偵審中固均坦承於前揭時地與告訴人戊○○、丁○○
    、庚○○發生衝突等情，惟矢口否認涉有殺人未遂罪嫌，辯稱：「係告訴人戊○○等三人與其父吳振山先行共同毆打伊，伊欲自衛始持刀反擊，並無殺人之意，
    我是要自衛的，我是亂揮的，並沒有要殺他們，他們自後面抱住我，我的頭又被
    他們壓下，他們又罵說要讓我死，還踹我睪丸，我心裡會害怕，我就隨便抓，也
    不知道抓到什麼東西，然後就亂揮抵擋」云云。經查：
（一）右揭犯罪事實業據告訴人戊○○、丁○○、庚○○於警訊、及偵審中指訴明確
      ，且與目擊證人吳振山於警訊及偵查中、證人乙○○於原審、證人丙○○及己○○於本院所述當日情節（警卷第十四頁至第十六頁、偵查卷第二六頁、原審
      卷第五一頁、本院九十二年三月二十八日訊問筆錄），互核相符。又告訴人戊○○、丁○○、庚○○分別受有前述傷勢，分別有聖馬爾定醫院九十年三月三
      十日診斷書（戊○○）、同年月十二日診斷證明書（丁○○、庚○○）共三份
      （警卷第十九頁至至二二頁），及九十一年十月一日以（九一）惠醫字第一一
      三六號函，九十一年十月二十一日九一惠醫字第一二一八號二份在卷可稽（原
      審卷第一００頁、第一０一頁），告訴人戊○○、丁○○、庚○○指訴之受傷
      情節，與其所受之撕裂傷及穿透傷之傷勢符合，而彼等之傷勢，與扣案之菜刀
      、水果刀各一把所能造成之傷害即撕裂傷（丁○○、庚○○）、穿透傷（戊○○）也符合，顯然告訴人戊○○、丁○○、庚○○之指訴、上開證人之證述情
      節與告訴人客觀之傷勢及扣案刀子所顯示之事實相吻合，有極強之可信力。
（二）次查，當時告訴人三人加上吳振山及其他證人就有四人以上，被告只有一人，
      似乎被告處於弱勢，被告當時是否遭告訴人等圍毆而為正當防衛？告訴人三人
      分別受有頭部或頸部之傷害，均是要害受刀傷，已如前述，而被告僅有右側、
      手部、淺部傷口一處（３x０. ２x０. ２cm），左側，臉頸及頭皮之表淺損傷
      ，眼除外，磨損或擦傷，未提及感染，共二處（１０x０. ２cm；５x０. ３cm
      ），有仁友醫院和睦分院診斷證明書及該醫院九十一年七月十一日仁醫和字第
      九一０七一一００壹號函附病例資料各一紙在卷可稽（警卷第二三頁、原審卷
      第七三頁），被告之傷勢甚為輕微，即【僅右手部淺部傷口一處及左臉頸、頭
      皮磨損或擦傷共二處】，再看被告於警訊所陳稱受傷之原因：「戊○○先持【
      不明凶器】朝伊左臉頰、又手腕及頭部等部位毆打，接著丁○○以雙手環抱伊
      脖子，拉下伊身體，【以右膝蓋撞擊其下體】，吳振山拿鋤頭向我揚言要打死
      我，並持鋤頭要毆打我，經旁人拉阻及我閃避得宜，才沒被他打中」等語（參
      見九十年三月二十五日警訊筆錄，警卷第四頁）；及於偵查中所供稱：「我出
      來看見吳振山、戊○○、丁○○【均拿鋤頭】，三人合力打我，揚言要打死我
      ，【我被踢中下體】，並從背後將我勒住」等語（參見偵卷第二十七頁）；嗣
      於原審調查時陳稱：「戊○○掐住我的脖子，丁○○他們都有拿工具動手打我
      ，但當時天色灰暗，我不知道他們拿什麼工具，吳振山在旁邊拿鋤頭要打我，
      但沒有打到」等語（參見原審九十一年一月十七日訊問筆錄、原審卷第三十頁
      ），於本院則稱：「他們父子一起來，他們拿不明凶器打我，他們自後面抱住
      我，我的頭又被他們壓住，他們又罵說要我死，我心裡害怕，就隨便抓，也不
      知抓到什麼東西，然後就亂揮抵擋，我是做粗活的人，雙臂很有力，如果我真
      有意要殺他們，一下子就可以讓他們死了」等情（本院九十二年三月七日訊問
      筆錄）。被告先後所述告訴人戊○○等人攻擊時，所持工具，被攻擊情節，及
      其自己受傷之情形，前後陳述均不一致（如有無不明凶器、或三人均拿鋤頭，
      下體是遭膝蓋撞擊或被踢傷等等），且於就其所述告訴人戊○○等人所持工具
      ，始終無法敘明，被告僅是一人，雖當時情況混亂，但是就自己受傷情況，應
      感受深刻，其多次陳述不應該出現重大不一之瑕疵，也使人對其陳述不能建立
      起碼的可信度，若如被告於警訊及偵查、原審中所稱之受傷害情事，一般可能
      已造成多處傷害及嚴重的傷勢，但事實上被告只有少數淺傷而已，其所言與客
      觀所見相距過大，顯示被告有誇大當時其受害情形，況在雙方激烈爭的情況下
      ，被告如此之淺傷，可能原因甚多，不能以被告前後嚴重不一之陳述，認被告
      之傷勢是告訴人等所致，而被告告訴告訴人等傷害案件，已經檢察官不起訴處
      分確定在案（台灣台南地方法院檢察署檢察官九十年度營偵字第六五一號不起
      訴處分書、台灣高等法院台南分院檢察署九十年度議字第七四九號處分書），
      更足認被告之陳述告訴人圍毆等情，並無憑性可言。再說若被告當時真被告訴
      人方面多人壓制住，如何接連持刀攻擊告訴人等三人成傷，甚至告訴人戊○○
      之頸部還遭利刃穿透傷，傷口約長一點五公分，寬零點五公分，【深度超過五
      公分】，合併縱隔腔大出血，休克及呼吸困難，達到有生命危險的地步，頸部
      在人之頭部與身軀之間，位置較高，面積也相對甚小，較難攻擊得到，連此處
      都能攻擊成嚴重傷害，顯然被告所稱其被壓制等情，與客觀之證據所呈現之事
      實也不符合，無法積極建立其是自我防衛的可靠事證。
（三）被告雖以告訴人戊○○等人及證人吳振山就其等抵達被告住所處之先後順序，
      及前往之原因動機，以及告訴人丁○○受傷時點究係推開被告時受傷，抑或告
      訴人戊○○受傷倒地時衝向前要抱住丁○○（按應係戊○○之誤）之際所受傷
      勢，於警訊中所言相互矛盾，因認告訴人戊○○等人刻意隱瞞案發當時，彼等
      均已在現場，並群毆被告之事實云云。惟告訴人三人與證人吳振山於案發當時
      是否全數均在現場，與彼等是否曾群毆被告並無必然之關連性。況告訴人戊○○等人於警訊及偵審中均陳稱與被告發生衝突時，彼等三人與證人吳振山均在
      現場，並未否認彼等在場。雖告訴人戊○○、丁○○、庚○○於警訊均陳稱當
      日係告訴人戊○○先行前往，告訴人丁○○、庚○○始續行前往等語，與證人
      吳振山於警訊中所述告訴人丁○○先到，戊○○次到之順序稍有出入，惟彼等
      就告訴人戊○○等人係欲前往勸證人吳振山返家用餐一節，陳述始終如一。此
      部分縱有瑕疵，以當時突然發生激烈衝突，告訴人也均受有傷害的情形下，該
      瑕疵只是告訴人等事後敘述時之誤差，不能認告訴人其他陳述即屬虛偽之陳述
      ，綜合被告之陳述內容及告訴人等之傷勢，仍可用以確認當時之事實。另告訴
      人丁○○於警訊中陳稱其係因告訴人戊○○受傷蹲下時，伊趨前蹲下欲抱住戊○○時，為被告砍傷等語，告訴人庚○○則稱：被告持刀砍傷告訴人戊○○時
      ，告訴人丁○○見狀馬上上前欲阻攔被告，被告復持菜刀亂揮等語，是兩者相
      較以觀，告訴人丁○○均係「於告訴人戊○○受傷後」，始為被告持菜刀砍傷
      ，至其上前之目的在於救援告訴人戊○○抑或阻攔被告，此係告訴人丁○○內
      心想法，縱告訴人庚○○為其配偶，亦難期其於剎那間即瞭解告訴人丁○○上
      前之心理想法。況依當時告訴人戊○○為被告攻擊之情形，救援告訴人戊○○
      與阻止被告續行攻擊告訴人戊○○，本係一體兩面之事，尚難以告訴人丁○○
      與庚○○所述丁○○上前之目的稍有出入，即認彼等所述告訴人丁○○受傷情
      節不實。
（四）被告於警訊、偵查及原審、本院之辯解不一，本來就缺乏可信力，為查明事實
      ，就以被告於第二次警訊之陳述為依據加以檢查（警卷第四頁，被告第一次警
      訊筆錄較為簡略，且與第二次警訊筆錄之內容一致），因為被告陳述當時離案
      發時間最近，縱要誇大其詞，一時之間比較難以憑空編造，若有虛偽之陳述，
      比較容易發現，若與其他證據所證明之事實符合，也可過濾出事實真相。被告
      第二次警訊自稱：
   １「我走出屋外查看，走到門口時，【戊○○】首先向我揚言：國書，你找我嗎
     ？並持不明凶器朝我的左臉頰、右手腕及頭部等部位毆打」等情。
   ２「接著【丁○○】面對我，並以雙手還抱我的脖子，拉下我的身體，以右膝蓋?
     擊我的下體」等情。
   ３「另外吳振山拿鋤頭向我揚言：要打死我，並持鋤頭要毆打我，經旁人拉阻及
     我即時閃避得宜，才未被他打中」等情。
   ４「為了避免再遭受攻擊，我就跑進屋內取出【乙把菜刀】，出來自衛及嚇阻再
      遭受攻擊，他們仍不放過，再次毆打我，於是我就低著頭持菜刀亂揮，而傷及
      何人我並不清楚」等情。
（五）假設被告上開陳述為真實，即是「戊○○先持不明凶器毆打被告受傷。丁○○
      接著雙手抱住被告脖子，拉下被告身體，以膝蓋撞擊被告下體。吳振山拿鋤頭
      打被告未著。被告跑進屋裡拿菜刀出來，再遭圍毆，乃低頭揮砍」。依被告所
      述，其先遭戊○○持不明凶器毆傷，然被告此部份陳述不合情理也無有力事證
      ，不能證明是告訴人所為，不足採信，顯見被告上開第二次警訊筆錄第一點與
      事實不符，無非避重就輕之詞。而告訴人戊○○、丁○○、庚○○及證人吳振
      山均稱：是【戊○○】與被告第一個發生衝突等情，可見【被告與戊○○第一
      個發生肢體衝突】，雙方之說詞一致，可以確定為事實。觀告訴人戊○○之左
      頸部有穿透傷（長一點五公分、寬零點五公分、深度超過五公分），顯然是利
      刃刺傷，造成血壓下降，並「有生命危險」（見財團法人天主教聖馬爾定醫院
      九十一年一月十日九一惠醫字第００九二號函，在原審卷第十五頁），戊○○
      只受此一處嚴重傷害，並無其他傷勢，應是突然受到用力刺傷，戊○○若是先
      攻擊被告，甚至使被告受傷，客觀上可躲避甚至攻擊，甚難受到頸部刺傷，況
      被告當日僅受有右側手部淺部傷口一處、左側，臉、頸及頭皮之表淺損傷磨損
      或擦傷共二處等傷勢，均屬表皮傷勢，不似工具所傷，且亦無被告所稱下體受
      創之傷勢。衡諸常情，果告訴人戊○○、丁○○及證人吳振山三人均持工具攻
      擊被告，以雙方人數之差距，被告當不止僅受此等表皮傷勢。堪信被告所受傷
      勢，應係告訴人丁○○、庚○○與被告搶奪刀械時，雙方爭執所致，是被告警
      訊筆錄第二點所稱其被丁○○以雙手環抱，並遭右膝撞擊下體等情，不合一般
      事理，不足採信。另參以被告於偵查中亦稱「告訴人丁○○、戊○○及證人吳
      振山三人」共同圍毆伊云云，是告訴人庚○○並未參與攻擊伊，然被告仍亦持
      刀傷及告訴人庚○○，與被告所辯自衛等情，也不符合。又證人賴建臣於原審
      調查時雖證稱：「我看到的是丁○○、戊○○用手從左右勒住被告癸○○的脖
      子，勒的力量不清楚，庚○○與吳振山站在旁邊，癸○○站在原地手上是否有
      拿東西我不清楚。我是靠近後才看到有流血。」、（問癸○○拿刀子刺丁○○
      等人的過程是否有看到？）「我沒有看到。我是拉開他們看到流血。但沒有看
      到癸○○拿刀。」、（問：當時丁○○，庚○○是否有受傷？）「當時我沒有
      注意看。」云云（參見原審九十一年五月九日訊問筆錄、原審卷第五十頁），
      惟被告癸○○於警訊及偵審中均坦承曾持菜刀與告訴人丁○○等人爭執等語，
      以被告所持菜刀之大小、型態，證人賴建臣當無視而不見之理。況告訴人庚○○係臉部受創，屬顯而易見之部位，且傷口長度達四公分，何以證人賴建臣全
      然未發現告訴人庚○○業已受傷？是證人賴建臣證述是否與事實相符，已非無
      疑。況依證人賴建臣所證，其並未看到被告持刀攻擊告訴人戊○○，然於拉開
      被告與告訴人丁○○等人時，告訴人戊○○等人業已流血，即便其所證屬實，
      其所看到之衝突情狀，亦應係被告持刀攻擊告訴人戊○○等人後，告訴人丁○○等人與被告搶奪刀械之過程，尚難引此即認告訴人戊○○等人確有先行攻擊
      被告之舉，是被告所辯：「係為自衛而持刀反擊告訴人戊○○等人」等情與事
      實不相符。關於吳振山持鋤頭要毆打被告部分，告訴人丁○○於原審陳稱：被
      告當時還不肯放開刀子，當時有一個人叫魏滿珂，載鋤頭經過，我父親（吳振
      山）見被告仍不肯放開刀子，見有鋤頭，才過去拿鋤頭，被告看到我父親拿鋤
      頭，才將刀子放下離去等情（原審卷第三一頁），雖然證人魏滿珂於原審作證
      時，均稱當時騎機車經過，有看到他們在吵架，整件事情經過不清楚等情（原
      審卷第六八頁），對案情幫助不大，不過證人魏滿珂確實經過現場，可以確定
      ，告訴人丁○○是吳振山之子，不可能對其父吳振山為不實之陳述，可見吳振
      山當時確實持鋤頭，但是吳振山並未攻擊到被告，被告也承認有人拉阻吳振山
      ，由此可以確認吳振山未攻擊被告，與本案關係較不密切，不影響認定被告按
      行。另被告於警訊中亦供承：告訴人戊○○等人攻擊伊後，伊跑進屋內取出一
      把菜刀出來自衛及嚇阻等語，足見被告本可脫離現場，返回家中以避爭執，然
      其竟復持刀械前往與告訴人戊○○等人爭執，足見其持刀之舉，與其自衛無涉
      ，被告辯稱持刀僅為自衛云云，顯與事實不符，當無可採。被告雖於事後辯稱
      ：警訊時我有說跑進屋理拿菜刀，但是是說錯了，我沒有回屋子等情（本院九
      十二年三月二十日訊問筆錄），但是訊問警員子○於本院明確結證稱：當時被
      告自講跑進屋內取出一把菜刀來自未及嚇阻攻擊等情（本院九十二年三月二十
      日訊問筆錄），顯然被告警訊時確實承認跑回屋內取出菜刀，被告以菜刀砍人
      是不能否認之事實，在警訊時被告多方為己辯解，還能說出拿菜刀的情形，應
      是在警訊時，未能詳細考慮利害關係下，對經過事實之陳述，反而可以相信為
      真實，不可能是說錯了。被告警訊陳述第四點關於其回屋內拿菜刀，可以採信
      但是自衛之說法，與此矛盾，不能採信。
（六）告訴人戊○○所受頸部傷勢係長約一點五公分，寬零點五公分，深度超過五公
      分等情，業據聖馬爾定醫院於九十一年十月二十一日以（九一）（惠一）字第
      一二一八號函覆本院在案。另扣案水果刀刀刃長約十一公分，最寬處一點七公
      分，前端尖利；扣案菜刀刀刃長約十七點五公分，寬約八點五公分，刀刃成常
      方，形狀刀刃處鋒利等情，業據原審審理時當庭勘驗在案，有原審九十一年十
      一月二十六日審判筆錄一份在卷可稽。從而參照告訴人戊○○傷勢之長、寬、
      深度以觀，該傷勢應係呈尖型之扣案水果刀所造成。被告於偵審中雖均辯稱，
      其係持扣案菜刀不慎傷及告訴人，並未持扣案水果刀攻擊告訴人云云，然扣案
      菜刀呈現長方形狀，若其刀刃深及告訴人戊○○體內超過五公分，其於告訴人
      戊○○皮膚表面外觀所造成之傷勢，當不止一點五公分之長度。被告辯稱係僅
      持扣案菜刀傷及告訴人戊○○云云，與事實不符。是被告於第二次警訊中所稱
      與告訴人戊○○發生衝突時並未持刀等情，與事實不符，不足採信。應認告訴
      人丁○○、庚○○指稱被告原係持扣案水果刀刺傷告訴人戊○○，嗣水果刀斷
      裂後，始行換拿菜刀等語，堪以採信。被告雖承認扣案菜刀為其所有，但是一
      直否認曾持扣案之水果刀行兇，並於本院所提刑事答辯狀內，請求鑑定該水果
      刀是否被告所用，有其斷裂是否告訴人加工所斷裂等情，然查該水果刀已經警
      員扣案，於警訊時又經證人吳振山辨識無誤，告訴人戊○○所受之頸部刺傷，
      也顯非菜刀所致，前已述及，被告所辯並無另一刀子等情，顯然說謊，反而扣
      案水果刀符合告訴人丁○○之傷勢，可見證人吳振山之警訊證言屬實，告訴人
      丁○○之頸部受傷部位也無刀刃，客觀上扣案水果刀不可能是虛偽不實之證物
      ，自無必要再送鑑定。
（七）按頸部內含連接腦部、心臟之動、靜脈及中樞神經等，與頭部均屬人體要害，
      一旦受到重創，生命極可能受到威脅，甚而發生死亡之結果，此乃眾所周知之
      事。查被告持銳利之扣案水果刀，刺向告訴人戊○○頸部，深度超過五公分，
      足見其用力之猛，是依被告所持水果刀之銳利、選擇攻擊部位係人體要害，施
      力之猛，告訴人戊○○送至醫院時，有生命危險之情形（參見聖馬爾定九十一
      年一月十日回函），並於水果刀斷裂後，復改持鋒利之菜刀再行攻擊告訴人丁○○、庚○○之頭部要害等情，前後觀之，堪認被告於持水果刀刺向告訴人戊○○頸部，及持菜刀砍擊告訴人丁○○、庚○○頭部之際，確有明知此舉可能
      殺害告訴人戊○○、丁○○、庚○○，然亦不違背其本意之殺人故意。被告辯
      稱僅係自衛之際揮刀不慎傷及告訴人戊○○、丁○○、庚○○云云，顯係卸責
      之詞，當無可採。被告另以：告訴人丁○○、庚○○所受刀傷深度均僅零點五
      公分，因認被告於傷害告訴人丁○○、庚○○二人之際，並無殺人之意云云。
      然告訴人戊○○、庚○○受創之頭部與告訴人戊○○受創之頸部不同，人之頭
      部皮膚之下即為硬質骨骼，告訴人丁○○、庚○○受創未深，當係因被告所持
      菜刀刀刃受阻於骨骼而未能深入。自難以此即認被告並無殺人之故意，此部份
      尚無可採。又被告另辯稱：告訴人戊○○所受傷勢係因告訴人丁○○等人故意
      延宕時間，不願意送醫，始會如此嚴重云云。惟告訴人戊○○係頸部要害受傷
      ，以告訴人丁○○、庚○○及證人吳振山等人與告訴人戊○○均屬至親，衡諸
      常情，當無僅為控告被告而故意延宕送醫時間，致告訴人戊○○陷於生命危險
  之境地。被告空言指稱告訴人丁○○等人延宕送醫云云，顯無可採。另被告辯
      稱：告訴人戊○○就醫後，伊曾電請其認識之聖馬爾定醫院護士賴美惠請其妥
      善照顧告訴人戊○○云云，而為主張其並無殺害告訴人戊○○之意云云。證人
      賴美惠於原審也證稱被告有打電話關照告訴人之病情等情（原審卷第八十頁）
      ，惟被告是否確有殺害告訴人戊○○之故意，應以其持刀刺傷告訴人戊○○之
      際為斷，至被告是否曾請醫療機構善盡職責救助，此僅係被告犯罪後行為，尚
      難以此逆推被告於行為之際，並不具殺人之故意。被告所辯，尚無可採。
（八）按刑法第六十二條規定之自首，以犯人在犯罪未發覺之前，向該管公務員申告
      犯罪事實，而表示願接受裁判為必要。查證人即當日受理本案之警員甲○○於
      原審及本院調查時到庭結證稱：「當日被告於案發後，曾打電話報警，惟其報
      案內容僅稱被人毆打，欲請警員至現場處理等情，並未提及其曾打人或殺人欲
      自首之事」等語（參見原審卷九十一年七月十八日訊問筆錄、原審卷第八一頁
      ，本院九十二年三月二十八日訊問筆錄），另參以證人甲○○製作台南縣警察
      局白河分局玉豐所受理各類案件紀錄表內敘明，至現場時經民眾指稱傷害告訴
      人戊○○者係癸○○，並註記當時癸○○不在現場等語，有該紀錄表一份在卷
      可稽（原審卷第六七頁），足見被告癸○○雖於案發後打電話報警，然依其申
      告內容，僅係提及其為人毆打等情事，並未向具有偵查職務之警員告知其涉有
      殺人或傷害罪行，證人即到場警員壬○○於本院也結證稱：我問現場其他人得
      知被告之後，我再去被告家，他不在家，後來辛○○來了，我就問有無看到被
      告，他說被告在他家，我去現場拍照後，回到派出所，辛○○才載被告到派出
      所等情（本院九十二年三月二十日訊問筆錄），從而警員至現場之際，係經民
      眾告知，始知傷害告訴人戊○○者係被告，證人辛○○於本院雖證稱當時被告
      有向到場之警員自首等情（本院九十年三月二十日訊問筆錄），但是為警員壬○○否認在卷，而且被告與證人辛○○二人如何到現場一事，竟然陳述不同，
      證人辛○○說兩人一起走去現場，被告說他先到現場，辛○○開車也到現場，
      對此簡易情事，也能說得如此迥異，可見證人辛○○所言無法令人相信，自不
      足採。綜此，被告所為，與刑法第六十二條之自首要件尚屬有間，被告辯稱其
      業已自首云云，與事實不符，當無可採。
（九）綜上所述，被告殺人未遂犯行明確，堪以認定，應依法論科。
二、核被告所為係犯刑法第二百七十一條第二項、第一項殺人未遂罪。被告先後三次
    犯行，時間緊接，時間緊接，方法相同，觸犯構成要件相同之罪名，顯係基於概
    括犯意為之，應依刑法第五十六條之規定僅論以一殺人未遂罪，並依法加重其刑
    ，惟刑法第二百七十一條第一項之法定本刑包括死刑及無期徒刑，依法均不得加
    重。被告已著手於殺人行為之實施，惟尚未達於被害人死亡之結果，為未遂犯，
    應依刑法第二十六條前段，減輕其刑，並先加後減之。
三、原審因認上訴人即被告觸犯上述罪名，適用刑法第五十六條、第二百七十一條第
    二項、第一項、第二十六條、第三十八條第一項第二款，並審酌上訴人即被告僅
    因細故即持刀相向、告訴人戊○○等三人所受傷勢、迄今尚未賠償告訴人三人所
    受損害、犯罪後否認犯行之態度等一切情狀，量處有期徒刑五年六月，並說明扣
    案之水果刀、菜刀各一支，為被告所有（被告雖不承認水果刀為其所有，但是該
    水果刀即是被告所用之刀，客觀上既與菜刀一起拿出，認水果刀是被告所有，尚
    稱合理可信），且為供犯罪所用之物，依刑法第三十八條第一項第二款之規定沒
    收之。其認事用法，核無不合，量刑亦屬允當，上訴人即被告上訴意旨否認犯罪
    ，指摘原判決不當，非有理由，應予駁回。
據上論斷，應依刑事訴訟法第三百六十八條，判決如主文。
本案經檢察官劉銘欽到庭執行職務。
中    華    民    國      九十二      年      四      月      二十九    日
                                  臺灣高等法院臺南分院刑事第七庭
                                      審判長法官  蔡    崇    義
                                            法官  董    武    全
                                            法官  宋    明    中
右正本證明與原本無異。
如不服本判決，應於判決送達後十日內向本院提出上訴狀，其未敘述理由者並應於提
出上訴狀後十日內向本院補提理由書（應附繕本)。
                                      法院書記官  李    育    儒
中    華    民    國      九十二      年      五      月      五        日
附錄法條：
刑法第二百七十一條：
殺人者，處死刑、無期徒刑或十年以上有期徒刑。
前項之未遂犯罰之。
預備犯第一項之罪者，處二年以下有期徒刑。


司法院資訊處製作；財團法人民間司法改革基金會備份。
